臺灣苗栗地方法院交通事件事裁定　　　　　　　　　　九十一年度交聲字第三八號
　　移 送機 關　交通部公路局新竹區監理所苗栗監理站
　　受處分人
　　即異議人　　宸驊汽車貨運有限公司
　　兼代表人　　乙○○
右列受處分人因違反道路交通管理處罰條例案件，對於交通部公路局新竹區監理所苗
栗監理站民國九十一年二月二十六日所為之裁決處分（竹監苗字第駕裁五四─
00000000號裁決書），聲明異議，本院裁定如左：
    主    文
異議駁回。
    理    由
一、異議意旨略以：本公司之司機乙○○於九十年十一月十九日上午十時駕駛QU─
    980號營業曳引車，行經台北縣汐止市○○路○段，固為事實，然該路段係交通
    要道，並有前往高速公路之指示標誌，民權橋前後一百公尺之內，均無限重之標
    誌牌，無法辨識，有照片六張為證，因此原處分機關依據道路交通管理處罰條例
    第二十九條之二第三項、第八十五條第二項裁處車輛駕駛人伍萬元，並依同條例
    第六十三條第一項寄違規點數二點，與法不合，請准撤銷原處分，改為不罰。
二、按汽車裝載貨物超過所行駛橋樑規定之載重限制者，處汽車駕駛人罰鍰，其應歸
    責於汽車所有人時，除依第三項處汽車所有人罰鍰及記該汽車違規紀錄一次外，
    汽車駕駛人仍應依第六十三條第一項第二款規定記違規點數二點。有前二項規定
    之情形者，應責令改正或當場禁止通行，並處新臺幣一萬元罰鍰，超載十公噸以
    下者，以總超載部分，每一公噸加罰新臺幣一千元；超載逾十公噸至二十公噸以
    下者，以總超載部分，每一公噸加罰新臺幣二千元；超載逾二十公噸至三十公噸
    以下者，以總超載部分，每一公噸加罰新臺幣三千元；超載逾三十公噸者，以總
    超載部分，每一公噸加罰新臺幣五千元。未滿一公噸以一公噸計算；又本條例關
    於車輛所有人之處罰，如應歸責於車輛駕駛人者，處罰車輛駕駛人。道路交通管
    理處罰條例第二十九條之二第三項、第八十五條第三項分別定有明文。
三、本件異議人承認其所屬司機乙○○於前開時間、地點駕駛砂石車，行駛在台北縣
    汐止市○○路上，而承辦警員甲○○以：駕駛人乙○○駕駛ＱＵ─９８０號三十
    五公噸砂石車載運廢棄土，行駛管制之橋樑（民權橋限重十五公噸以下）等情，
    有台北縣警察局舉發違反道路交通管理事件通知單一紙在卷可證。又查，本院向
    該分局函查該橋樑是否限重，經該局於九十一年五月一日汐警交裁字第○九一○
    ○○六二七二號函附照片及承辦警員甲○○於九十一年六月二十八日之報告書記
    載：其認定受處分人所駕駛砂石車違規行駛係因民權橋當時限重標誌立放於台北
    市進入汐止市民權橋頭前，當告發駕駛人時，職有要求駕駛人到立標誌處查看，
    該限重十五噸禁止標示，但駕駛人拒絕看限重標誌。該限重標示，於告發違規後
    ，即遭不法人士破壞，所以事後拍照，祇有民權街各路段的禁行標誌，而無橋樑
    限重標誌等情明確，按交通警員製單舉發違反道路交通管理處罰條例所列之違規
    事實，本質上為行政處分，係公務員基於職務上權力，依法就特定之公法具體事
    件所為之單方行政行為，基於公務員為公法上行為具有公信力之原則，該行政行
    為當可被推定為真正，其據以依法處分之事實認定亦為正確無誤，此與民事訴訟
    法第三百五十五條第二項規定「文書依其程式及意旨得認作公文書者，推定其為
    真正」之情形相同。又依據警察法第二條規定：「警察任務為依法維持公共秩序
    ，保謢社會安全，防止一切危害，促進人民福利。」及同法第九條規定「警察依
    法行使左列職權：一發佈警察命令。二違警處分。三協助偵查犯罪。四執行搜索
    、扣押、拘提及逮捕。五行政執行。六使用警械。七有關警察業務之保安、正俗
    、交通、衛生、消防、救災、營業建築、市容整理、戶口查察、外事處理等事項
    。八其他應執行法令事項。」，及同法第十三條規定：「警察行政人員之任用，
    以曾受警察教育或經中央考銓合格者為限。其任用程序另定之。」等可知，警察
    在值勤之前，已受有警察教育或經中央考銓合格者，並正式任用之，交通為其值
    勤項目之一，警察值勤目的，在依法維持公共秩序，保謢社會安全，防止一切危
    害，促進人民福利。而警察值勤之手段只要合乎公平合理之原則，兼顧公共利益
    與人民權益之維護，以適當方法為之，不逾達成執行之必要限度，即只要所採行
    之措施能實現行政目的或至少有助於目的之達成，即手段不得與所追求之目的不
    成比例，在不侵犯人性之尊嚴，並衡量公益之重要性實施正確之手段，則符合警
    察之職勤方法。因此警察係受警察教育或經中央考銓合格者，並正式任用之公務
    員，基於公信原則，立法者賦予行政機關制定違反道路交通事件統一裁罰標準及
    處理細則，使執勤警員得當機處分，維護交通秩序、安全之行政目的，並未侵害
    人性之尊嚴，所使用之方法亦合乎公平合理之原則，並兼顧公共利益與人民權益
    之維護。據此，刑事訴訟法就犯罪證據有關規定中，與屬於行政秩序罰之交通違
    規裁罰本質不合之部分，自不在準用之列。則本案件承辦警察當場要求駕駛人前
    往查看限重之禁止標示，為駕駛人所拒絕，足見受處分人之所屬司機確有超重行
    使限重民權橋之情事，符合上述法條規定處罰之要件。是原處分機關據以援引前
    述規定，裁處車輛駕駛人伍萬元，並依同條例第六十三條第一項寄違規點數二點
    ，並無不法，從而本件異議無理由，自應將其異議駁回。
五、據上論斷，應依道路交通案件處理辦法第十九條，裁定如主文。
中      華      民      國    九十一    年      八      月     十三     日
                                    臺灣苗栗地方法院交通法庭
                                        法  官   張 珈 禎
右正本證明與原本無異。
如不服本裁定，應於裁定送達後五日內向本院提出抗告狀。
                                        書記官   黃 正 中
中      華      民      國    九十一    年      八      月     十三     日
